【裁判字號】    95,聲,451
【裁判日期】    950628
【裁判案由】    返還擔保金
【裁判全文】
臺灣桃園地方法院民事裁定               95年度聲字第451號
聲  請  人  台灣省自來水股份有限公司第二區管理處
法定代理人  乙○○
相  對  人  甲○○
上列聲請人聲請返還擔保金事件，本院裁定如下：
    主  文
本院八十六年度存字第一０三號提存事件聲請人所提存之擔保金
新台幣壹佰萬元，准予返還。
    理  由
一、本件聲請意旨略以：相對人前曾訴請聲請人將相對人之所有
    坐落桃園縣楊梅鎮○○段1705地號土地（下稱系爭土地）之
    地上物拆除，並將土地返還相對人，業經本院83年度訴字第
    570 號判決相對人勝訴確定，相對人並因此向本院聲請強制
    執行（即本院84年度執字第3332號），嗣經聲請人聲請停止
    強制執行，本院以86年度聲字第35號民事裁定准於聲請人以
    新臺幣（下同）100 萬元供擔保後得停止上開強制執行程序
    ，聲請人爰於提存100 萬元（即本院86年度存字第103 號提
    存事件）為擔保後聲請停止強制執行。嗣經相對人於上開強
    制執行事件執行完畢後，以其受有損害，對聲請人提起損害
    賠償訴訟，經本院以89年度訴字第1919號受理，並於民國91
    年7 月11日判決命聲請人應給付相對人70,000元，及自民國
    89 年12 月30日起至清償日止，按週年利率5%計算利息。相
    對人不服，提起上訴，遭台灣高等法院91年上易字第993 號
    判決駁回上訴、最高法院93年度台上字第1189號裁定駁回上
    訴而確定。本件相對人既未因強制執行程序停止而受有損害
    ，則聲請人提供上開擔保之原因即已消滅，依民事訴訟法第
    106 條準用同法第104 條第1 項第1 款之規定，聲請人自得
    請求返還擔保金等語。
二、按應供擔保之原因消滅者，法院應依供擔保人之聲請，以裁
    定命返還其提存物。民事訴訟法第104 條第1 項第1 款定有
    明文。前開規定，於其他依法令供訴訟上之擔保者準用之，
    同法第106 條前段亦有明定。又「按強制執行程序開始後，
    除法律另有規定外，不停止執行，強制執行法第18條第1 項
    定有明文。同法條第2 項規定，於一定情形下，法院因債務
    人之聲請，定相當並確實之擔保，得為停止強制執行之裁定
    。而債務人本此裁定所供之擔保，係以擔保債權人因債務人
    聲請停止強制執行不當可能遭受之損害得獲賠償為目的。」
    、「法院依強制執行法第18條第2 項定擔保金額而准許停止
    強制執行之裁定者，該項擔保係備供債權人因停止執行所受
    損害之賠償，其數額應依標的物停止執行後，債權人未能即
    時受償或利用該標的物所受之損害額，或其因另供擔保強制
    執行所受之損害額定之，非以標的物之價值或其債權額為依
    據。」有最高法院91年度台抗字第507 號及91年度台抗字第
    429 號裁判要旨可參。本件聲請人所提存之擔保金100萬元
    所擔保之原因及事實，依本院86年度聲字第35號民事停止執
    行裁定之主文謂：「聲請人供擔保新台幣壹佰萬元後，本院
    八十四年度執四字第三三三二號執行事件之強制執行程序，
    於本院八十六年度訴字第七三號債務人異議之訴事件判決確
    定、和解或撤回起訴前應暫予停止。」等情，業經本院調閱
    上開卷宗核對無訛，可見聲請人提存擔保金所供之擔保，係
    就本院86年度訴字第73號債務人異議之訴事件訴訟期間，如
    因停止拆屋還地強制執行程序不當，相對人因此受有損害時
    ，做為賠償之用，即上開擔保係以債務人異議之訴之訴訟期
    間，相對人因停止執行程序受有損害為條件，倘債務人異議
    之訴終結，停止強制執行之原因已消滅，相對人所受之損害
    亦已發生，聲請人並因此而賠償相對人所受損害完畢者，則
    聲請人原供擔保之原因，即因之而消滅。
三、相對人前訴請聲請人拆除還地事件，經本院以83年度訴字第
    570 號判決相對人勝訴確定，相對人據此聲請強制執行（即
    本院84年度執字第3332號）後，聲請人提起債務人異議之訴
    （86年度訴字第73號），並經本院以86年度聲字第35號裁定
    准予聲請人提供100 萬元為擔保後，於本院86年度訴字第73
    號債務人異議之訴終結前，本院84年度執字第3332號強制執
    行程序應予停止執行，聲請人即以本院86年度存字第103 號
    提存事件提存擔保金，聲請停止執行在案。嗣聲請人所提起
    上開債務人異議之訴，經本院裁定駁回後，聲請人提起抗告
    ，亦經臺灣高等法院於87年4 月8 日駁回其抗告確定在案，
    是本院84年度執字第3332號執行事件於是日後已能續行執行
    。且相對人以聲請人聲請停止執行不當致其受有損害，已於
    於87年8 月17日因聲請人之催告行使權利而起訴請求聲請人
    應賠償損害，嗣經本院87年度訴字第1038號判決、臺灣高等
    法院88年上字第173 號判決命聲請人應賠償相對人23,199元
    及自87年8 月26日起至清償日止按週年利率5%計算之利息確
    定在案，而相對人亦已於89年2 月2 日受領上開賠償金等情
    ，已經本院調取上開案卷審核無誤，並有相對人出具之收據
    附卷可按。可見相對人因聲請人所聲請本件停止執行程序所
    受之損害，已經法院實體判決認定，且聲請人已經如數清償
    ，足認聲請人應供擔保之原因已消滅，故聲請人聲請返還本
    件擔保金，自無不合，應予准許。
四、依民事訴訟法第104 條第1 項第1 款、第106 條，裁定如主
    文。
中    華    民    國    95    年    6    月    28    日
                  民事第三庭  法官  林望民
以上正本係照原本作成
如對本裁定抗告須於裁定送達後10日內向本院提出抗告狀，並繳
納抗告費新臺幣1,000元
中    華    民    國    95    年    6     月    28    日
                              書記官  曾建中


司法院資訊處製作；財團法人民間司法改革基金會備份。
